臺灣高等法院刑事判決　　　　　　　　94年度上訴字第1310號
上　訴　人
即　被　告　戊○○
指定辯護人　本院公設辯護人甲○○
上列被告因重傷害案件，不服臺灣基隆地方法院93年度訴字第35
3號，中華民國94年2月5 日第一審判決（起訴案號：臺灣基隆地
方法院檢察署93年度偵緝字第102 號），提起上訴，本院判決如
下：
    主  文
原判決撤銷。
戊○○傷害人之身體，因而致重傷，累犯，處有期徒刑肆年。
    事  實
一、戊○○曾於民國89年間，因違反毒品危害防制條例、偽造文
    書等案件，先後分別經臺灣基隆地方法院判處有期徒刑5 月
    、3月，如易科罰金以300元折算1 日，並經臺灣基隆地方法
    院裁定其應執行有期徒刑7月，如易科罰金以300元折算1 日
    ，於90年12月24日執行完畢，仍不知悔改，竟於92年11月16
    日凌晨3時許，與友人在基隆市○○路40號2樓銀杏卡拉ＯＫ
    店內飲酒唱歌，於其在歌唱台上唱歌期間，因另一桌客人丙○○與銀杏卡拉ＯＫ老闆楊菁萍發生爭執，丙○○翻倒桌子
    ，影響戊○○的唱歌情緒，導致戊○○對丙○○極為不悅，
    丙○○在翻桌後由二位友人扶出店外，惟丙○○為向楊菁萍
    表示歉意，中途折返銀杏卡拉ＯＫ店，甫啟門進入，此時戊○○正好歌唱完畢自歌唱台走下，欲返回歌唱台右側與友人
    飲酒之座位，見丙○○又折返店內，心中甚為氣憤，其在客
    觀上能預見眼睛為人體臉部重要且極為脆弱容易受傷害的部
    位，如遭以玻璃器皿猛力重擊，極可能因玻璃破碎或重擊之
    力道傷及眼睛部位，因此致生視覺機能完全喪失或嚴重減損
    之重傷害，即客觀上應能預見其重傷結果之發生，竟於見到
    丙○○折返銀杏卡拉ＯＫ店之際，猶基於傷害丙○○之故意
    ，手持銀杏卡拉ＯＫ店啤酒杯，由上往下重擊丙○○臉部左
    側，致丙○○受有左眼眼球破裂併眼皮撕裂傷，經送醫治療
    後目前左眼已無光覺，受有已達一目視能毀敗之重傷害結果
    。
二、案經被害人丙○○訴由基隆市警察局第一分局報告臺灣基隆
    地方法院檢察署檢察官偵查起訴。
    理  由
一、程序問題：
  (一)、按「被告以外之人於審判外之言詞或書面陳述，除法律有
      規定者外，不得作為證據」，刑事訴訟法第159條第1項固
      定有明文。惟被告以外之人於審判外之陳述，雖不符同法
      第15 9條之1至之4之規定，而經當事人於審判程序同意作
      為證據，法院審酌該言詞陳述或書面陳述作成時之情況，
      認為適當者，亦得為證據。又當事人、代理人或辯護人於
      法院調查證據時，知有第159條第1項不得為證據之情形，
      而未於言詞辯論終結前聲明異議者，視為有前項之同意，
      同法第159條之5亦定有明文。經查：檢察官起訴書所列證
      據有「長庚紀念醫院診斷證明書」、「勞工保險局通知核
      定殘廢給付之通知書」、「銀杏卡拉ＯＫ現場勘驗筆錄」
      、「現場圖、現場照片」及「勞工保險局通知核定殘廢給
      付通知書」、「證人楊菁萍之警詢證言」、「丁○○之檢
      察官訊問時之證言」、「己○○之警詢筆錄」等相關具傳
      聞性質之證據資料，被告戊○○之辯護人於原審行準備程
      序時陳述：「對於檢察官所提出之上開犯罪事實之證據，
      對證據能力不爭執」（原審卷第45頁），公訴人及被告於
      本院言詞辯論終結前，均未就該等具傳聞性質之證據資料
      之證據能力聲明異議。本院審酌上開證人之陳述及證據資
      料作成時之情況，核無違法取證或其他瑕疵，於偵查中之
      證言，亦無明顯不可信之情形，認為以之作為證據為適當
      ，則上開證人於審判外之陳述及相關證據資料，自得做為
      證據，合先敘明。
  (二)、證人以聞自原始證人在審判外之陳述作為內容之陳述，純
      屬傳聞之詞，其既未親自聞見或經歷其所陳述之事實，法
      院縱令於審判期日對其訊問，或由被告對其詰問，亦無從
      擔保其陳述內容之真實性；又因原始證人非親自到庭作證
      ，法院無從命其具結而為誠實之陳述，亦無從由被告直接
      對之進行詰問，以確認該傳聞陳述之真偽，殊有違事實審
      法院之證據調查應採直接主義及刑事訴訟法第166 條之立
      法原意，尤有害於被告依憲法第8條第1項正當法律程序所
      保障之對質及詰問權暨第16條訴訟基本權所保障之防禦權
      。故應認證人之傳聞證言不具證據能力，不得以之作為認
      定犯罪事實之依據（最高法院87年度台上字第3473號判決
      採同一見解）。從而，證人就其本人親身經歷、目擊之事
      實經過，到庭而為陳述，其證言始得採為被告犯罪之證據
      ；惟證人以聞自他人在審判外之陳述作為內容，到庭而為
      轉述者，則屬傳聞證據，應不得採為判決之基礎。經查：
      本件證人即案發當日晚上8點至凌晨4點時段之現場經理楊
      菁萍於原審交互詰問時雖結證稱：「隔天上晚班時，問店
      裡的人，他們『有人說』是王哥（即乙○○）那桌的人打
      告訴人」等語（見原審卷第151 頁），然證人楊菁萍已明
      確證稱：「我沒有看到毆打丙○○之人」等語（見原審卷
      第151 頁），足見證人楊菁萍於原審結證稱：「他們有人
      說是王哥（即乙○○）那桌的人打丙○○」之證言，係聞
      自他人在審判外之陳述為內容，到庭而為轉述，係屬傳聞
      證據，並無證據能力。
  (三)、按「證人之證言，依其內容，可分為體驗之供述與意見之
      供述，前者係以實際經驗為基礎，就親身體驗之客觀事實
      所為之供述，可採為證據，後者則單純係證人就個人意見
      或推測出來之事項所為之供述，不得作為證據；刑事訴訟
      法第160 條規定：『證人之個人意見或推測之詞，除以實
      際經驗為基礎者外，不得作為證據。』」最高法院92年度
      台上字第5561號判決採同一見解。證人即與被告同桌之友
      人丁○○於檢察官偵查中結證稱：「聽到很多人在吵，轉
      頭看，看見戊○○從那兒（告訴人被擊傷處）走過來，『
      應該是他（戊○○）打的沒錯」（ 93年度偵字第554號偵
      查卷第73頁），就「聽到很多人在吵，轉頭看，看見戊○○從那兒（告訴人被擊傷處）走過來」之陳述，係證人所
      見所聞就親身體驗之客觀事實所為之供述，自可採為證據
      至於「應該是他（戊○○）打的沒錯」之陳述，則單純係
      證人就個人意見或推測出來之事項所為之供述，自不得作
      為證據。況證人丁○○於原審審理中已陳明：「我不曉得
      被告是否有拿杯子打被害人，所以我不確定被告有無打告
      訴人」等語（見原審卷第93頁、98頁），益徵證人丁○○
      所陳述「應該是他（戊○○）打的沒錯」云云，單純係證
      人就個人意見或推測出來之事項所為之供述，不得作為證
      據。
  (四)、按刑事訴訟法第159條之3第3 款規定，「被告以外之人於
      審判中所在不明而無法傳喚或傳喚不到者，其於檢察事務
      官、司法警察官或司法警察調查中所為之陳述，經證明具
      有可信之特別情況，且為證明犯罪事實之存否所必要者，
      得為證據。是被告以外之人在審判外之陳述，如例外的具
      備二個要件即必要性及可信性之情況保證，即具有證據能
      力。所謂必要性，乃指原供述人現因故無法傳喚到庭陳述
      ，而未能到庭接受當事人及辯護人之交互詰問，且該證據
      係為證明犯罪事實存在所不可或缺之陳述而言。所謂可信
      性情況保證，乃指某供述倘在特別可置信之狀況下所為時
      ，縱不在審判官面前為其供述，或縱不給對方當事人有行
      反對詢問之機會，因其供述有虛偽之危險性不高，故可作
      為證據之旨。應依據陳述人於陳述時之「外部情況」是否
      具有可信性決定之，且必須依據陳述人之觀察、記憶、表
      達是否正確及陳述人有無虛偽陳述之動機而加以綜合決定
      。經查：本件在現場與被告同桌喝酒之證人己○○，經原
      審多次傳喚、拘提均未到院，嗣經本院屢次傳喚，亦未到
      庭，且證人丁○○於本院亦證陳不知如何聯絡己○○，不
      知他人現在在何處等語明確（見本院卷第61頁），證人己○○顯然所在不明，自有刑事訴訟法第159條之3第3 款之
      情形，應堪認定。而證人己○○於本案審判外之93年1 月
      5日警詢時證稱：「 出手毆打告訴人之人是被告」等語，
      並有其指認於基隆市警察局指認犯罪嫌疑人紀錄表乙紙在
      卷足參（均見偵字第554 號第42頁），顯係被告有無涉嫌
      傷害致重傷犯行不可或缺之證據之一，當已具備必要性之
      要件。再被告供稱與己○○為朋友關係，復無怨隙（見本
      院卷第25頁），證人丁○○亦於原審中已明確證稱己○○
      案發當時跟我在同一桌，不是己○○打被害人等語（見原
      審卷第95頁），被告並就證人丁○○前揭證述亦表示無意
      見（見原審卷第109 頁），是證人己○○指述被告涉犯傷
      害致重傷之罪嫌，對自身毫無利益可言，況證人己○○於
      警局初詢時，因與被告初識而不知其姓名，僅供稱犯罪之
      人為乙○○的朋友（見偵字第554 號卷第39頁），嗣經警
      方提供四張（包含被告）相貌相似之被指認人供其指認，
      證人己○○亦立即指認出被告即當時出手打人之人（均見
      偵字第55 4號第42至44頁），復經原審法院傳訊證人施健
      良即承辦本案之員警到院核實無訛（見原審卷第258至262
      頁），益見證人己○○之警詢筆錄當已具備擔保可信性，
      自足資為認定被告犯罪事實之證據，此亦經原審合議庭裁
      定證人己○○前開證述，有刑事訴訟法第159條之3第3 款
      規定之情形，依法應有證據能力（見原審卷第265 頁）在
      卷。是被告戊○○復就證人己○○警詢筆錄之證據能力徒
      為爭執，自有誤會。
二、訊據被告戊○○矢口否認有前揭傷害致重傷之犯行，辯稱：
    「我當時上台唱歌，並無動手打人」云云。惟查：
  (一)、前開犯罪事實，業據告訴人丙○○於本院審理中以證人身
      分具結後證述綦詳（見本院卷第77至78頁），並據證人即
      與被告同桌之友人己○○於93年1月5日警詢時證稱：「出
      手毆打丙○○之人是阿安（乙○○）的朋友，依警方提供
      的四張照片（複數指認）指認是戊○○突然持酒杯動手打
      丙○○」等語（見偵字第554 號第42至44頁）明確，互核
      相符，且有告訴人之長庚紀念醫院診斷證明書2 份、勞工
      保險局通知核定殘廢給付之通知書1紙在卷可參（ 見偵字
      第554號卷第56頁、83頁、偵緝字第102號卷第53頁），堪
      可認定告訴人及證人己○○前開所言非虛。
  (二)、按「認定犯罪事實所憑之證據，並不以直接證據為限，即
      綜合各種間接證據，本於推理作用，為認定犯罪事實之基
      礎，如無違背一般經驗法則，尚非法所不許。」最高法院
      44年台上字第702 號著有判例。經查：告訴人離開銀杏卡
      拉ＯＫ店後旋又重返該店，友人陳建明、賴欽隆隨行在後
      ，告訴人一進入大門後就遭人持杯毆擊臉部而傷及眼部，
      行兇者行兇後是往歌唱台右側（即被告與友人飲酒之處）
      走去等情，業據告訴人於本院以證人身分到院結證明確（
      見本院卷第77頁）及證人陳建明、賴欽隆（即告訴人同桌
      飲酒之友人）於原審中到院證述甚詳（見原審卷第102 頁
      、106頁、138頁）。且依證人楊菁萍即銀杏卡拉ＯＫ店現
      場負責人到院證稱：案發當晚與告訴人因為服務生的事發
      生不快，告訴人不小心將桌子弄翻，就請告訴人的朋友（
      陳建明、賴欽隆）將告訴人帶走，告訴人返身回來推開門
      ，就聽到有人喊有人流血，看到告訴人用手摀著臉，血從
      指縫流出來。當時店內共有五桌客人，其中兩桌客人距離
      告訴人被毆之處（門口）較遠，另一桌客是楊菁萍之友人
      ，告訴人被毆時已至櫃檯買單欲離去，與本件事實均無關
      涉，其餘兩桌客人為告訴人及其友人、被告及其友人各一
      桌等情（見原審卷第144至145頁、151 頁）綦詳，並有證
      人楊菁萍當庭所繪案發當天各桌客人及告訴人被毆受傷位
      置圖附卷可參（見原審卷第158 頁），足見本件擊傷告訴
      人之嫌疑人僅可能係：與告訴人同桌之人（即證人陳建明
      、賴欽隆三人）、或與被告同桌之人（即乙○○、丁○○
      、己○○及被告四人）。經查：
  １、依臺灣基隆地方法院檢察署檢察官至銀杏卡拉ＯＫ現場勘
      驗繪製之現場圖觀之，銀杏卡拉ＯＫ店之歌唱台係緊靠著
      該店之唯一出入大門，如從外面進入該店，右手邊伸手可
      及之處就是歌唱台，被告與友人乙○○、丁○○、己○○
      四人的桌子，是靠在歌唱台右側，且歌唱台右側僅有被告
      那桌客人等情，有勘驗筆錄、現場圖各1份、現場照片6張
      附卷可憑（見偵緝字第102 號卷第45至51頁）；而證人陳
      建明、賴欽隆係告訴人同桌飲酒之友人，且係在告訴人折
      返銀杏卡拉ＯＫ店時，跟在告訴人身後隨行，自無法站立
      在告訴人身前，手持啤酒杯擊傷告訴人，故本案持啤酒杯
      擊傷告訴人之嫌疑人，係行兇後往歌唱台右側走去之人，
      換言之，僅剩在歌唱台右側與被告一起喝酒之人（即乙○○、丁○○、己○○及被告戊○○四人），合先說明。
  ２、告訴人返回卡拉ＯＫ店時，被告正好唱完歌下台，要回位
      子去坐等情，已據被告於原審中供承不諱在卷（見原審卷
      第267 頁），且依證人丁○○即與被告同桌之友人於偵查
      時結證稱：當時與己○○在聊天，聽到很多人在吵，轉頭
      看，看見戊○○從那兒（告訴人被擊傷處）走過來，喧嘩
      時只有戊○○走開，其他三人都在等語（見偵字第554 號
      案卷第73頁），於原審審理時具結證稱：當天伊是與乙○○、己○○及被告共四人去銀杏卡拉ＯＫ店消費，告訴人
      翻桌時，被告正在唱歌，伊與乙○○、己○○在座位上，
      告訴人翻桌後，被告中斷唱歌，有看到被告從唱歌之處走
      過來，該處與告訴人翻桌處差沒幾步路，看到被告走回來
      時，不知道有人被打，被告往我們的座位走一半路時，就
      聽到有人喊有人受傷，回頭就看到丙○○頭流血等語（見
      原審卷第91至95頁、100 頁），顯然告訴人遭擊傷時，證
      人丁○○及乙○○、己○○3 人尚在座位上，證人丁○○
      係聽到有人喊「有人被打」，回頭看到被告從歌唱台走回
      座位。
  ３、又證人即現場與被告同桌喝酒之己○○，經原審多次傳喚
      、拘提均未到院，嗣經本院屢次傳喚，亦未到庭，顯然所
      在不明，然依其於93年1月5日警詢時證稱：「出手毆打告
      訴人之人是被告」等語（見偵字第554 號第42頁至44頁）
      ，再據證人即承辦本案之員警施健良於原審到院證稱：「
      92年12月19日製作己○○第1 份警詢筆錄時，還沒有查出
      行兇者的身分，只知道綽號是『水木』（台語），後來93
      年1月5日對己○○製作第2份警詢筆錄時，將被告於92年2
      月間拍攝的檔案照片，混合其他留存在警局與被告年紀相
      仿另外3 人的照片，讓己○○指認，己○○確實有指認出
      被告是行兇者」等語（見原審卷第258至262頁），足徵證
      人己○○於警詢時明白指稱被告即為下手擊傷告訴人之人
      ；證人丁○○亦證陳告訴人受傷時，同桌之人僅被告不在
      座位，且見被告從唱歌處走回座位，渠等為被告同桌飲酒
      之友人，衡情自無刻意於警詢及偵審中為不利於被告之證
      述，證人丁○○、己○○上開證言自為可採，則本案持啤
      酒杯擊傷告訴人之人，既係行兇後往歌唱台右側走去之人
      ，而當時在歌唱台右側之客人，僅有與被告一起喝酒之乙○○、丁○○、己○○等人，而依證人丁○○所證告訴人
      被擊傷喧嘩時，其他三人都在坐座，只有被告一人走開等
      情，是以被告戊○○確有傷害丙○○之犯行。
  ４、本案起因於告訴人被毆前，曾因銀杏卡拉ＯＫ店內服務不
      周之事與現場負責人楊菁萍發生口角，進而掀翻店內桌子
      等事實，業據證人楊菁萍、賴欽隆於審理中證述在卷（見
      原審卷第138頁、145頁），證人陳建明雖稱不知告訴人有
      翻桌云云，惟確證陳告訴人有與老闆楊菁萍有口角上不愉
      快（見原審卷第101頁、103頁）等情，而告訴人翻桌時，
      被告正在歌唱台上唱歌之事實，亦據證人丁○○證述甚明
      （見原審卷第92頁、94頁）；而據證人陳建明證述：被害
      人走出店門，又說有事要跟楊菁萍講，又返回店內等語（
      見原審卷第102 頁）；對照被告係於告訴人一進入大門後
      旋即走回歌唱台右側座位（業如前述），足徵告訴人被楊
      菁萍勸離該店後，起意返回店內，被告看見告訴人折返店
      內，因不滿告訴人於其唱歌時翻桌鬧事，破壞其歌唱之興
      緻，心中甚為氣憤，乃順手以店內之啤酒杯毆打甫入店門
      、近在伸手可及距離內之告訴人臉部。
  ５、被告戊○○對於告訴人在銀杏卡拉ＯＫ店內遭人擊傷一事
      ，先於93年4 月20偵查時辯稱：「不記得有去過銀杏卡拉
      ＯＫ店，不認識丁○○」云云（ 見偵緝字第102號第27頁
      ）；同年5月5日偵查中又辯稱：「丙○○被毆時，伊剛好
      唱完歌走下來」云云（見同上偵卷第41頁）；嗣於原審審
      理時改稱：「有看到丙○○翻桌，丙○○翻桌時，伊在座
      位上與友人丁○○、乙○○、己○○等人喝酒；伊是在丙○○翻桌後才上台唱歌；伊從頭到尾都不知道店內有人被
      打」云云（見原審卷第108 頁），被告前後供述不一，互
      相矛盾，已不可採，況被告前開所辯，核與證人丁○○、
      己○○之證言相悖，且與案發現場情況不符，應係避重就
      輕之遁詞，顯非可採。
  (三)、按「重傷罪之成立，必須行為人原具有使人受重傷之故意
      始為相當，若其僅以普通傷害之意思而毆打被害人，雖發
      生重傷之結果，亦係刑法第277條第2項後段普通傷害罪之
      加重結果犯，祇應成立傷害人致重傷罪，不能以刑法第27
      8條第1項之重傷罪論科。」最高法院59年台上字第1746號
      著有判例。且按重傷害之成立，以有毀敗他人身體機能之
      故意，著手於傷害之實行而發生毀敗之結果為要件，是則
      使人受重傷未遂與普通傷害之區別，應以行為人於加害時
      有無使人受重傷之故意為斷。故個案中有關重傷害犯意之
      有無，應斟酌事發經過之相關事證，包括被害人受傷部位
      、所用兇器、行為當時之具體情況等一切情狀以為判斷。
      本案被告與告訴人丙○○互不相識，並無仇怨，適巧因被
      告不滿告訴人在銀杏卡拉ＯＫ店於其唱歌時翻桌鬧事，破
      壞其歌唱之興緻，心中甚為氣憤，乃順手以店內之啤酒杯
      毆打甫入店門、近在伸手可及距離內之告訴人臉部，已如
      前述，衡諸被告毆人過程，被告係順手拿起卡拉ＯＫ店內
      啤酒杯由上往下毆打告訴人臉部，且於告訴人丙○○受傷
      後，被告即行停手，並未繼續朝告訴人丙○○之臉部重擊
      ，復稽之全卷，亦查無其他積極證據證明被告於行為初始
      即具使告訴人丙○○受重傷害之直接或間接故意存在，堪
      認被告毆打告訴人，應僅係基於普通傷害之故意，而非重
      傷害之犯意。
  (四)、按「刑法第277條第2項後段之傷害致重傷罪，係對於犯普
      通傷害罪致發生重傷結果所規定之加重結果犯，依同法第
      17條規定，以行為人能預見其重傷結果之發生為要件」最
      高法院93年度台上字第871 號判決採同一見解。經查，本
      案被告起初雖無重傷害告訴人丙○○之犯意，然而眼睛係
      人體之重要部位，組織極為脆弱，再徵諸一般人之常識，
      在客觀上人體臉部有眼睛等脆弱部位，如對之以玻璃器皿
      猛力重擊，極可能因玻璃破碎或重擊之力道刺傷或鈍傷眼
      球，易造成眼球破裂，因此致生視覺機能完全喪失或嚴重
      減損之嚴重危害，即客觀上應能預見其重傷結果之發生。
      而被告為思慮成熟之成年人，對此結果，在客觀上顯有預
      見之可能性，主觀上卻疏未加以注意防範，則被告自無從
      解免其所為傷害行為，因而致告訴人丙○○受致重傷之結
      果，依被告行為時之主觀犯意、行為方式、毆打情節、被
      害人傷害部位及程度等因素綜合考量，足認被告行為所該
      當者，應係以普通傷害身體之故意，因未注意致生重傷害
      之加重結果至明。
  (五)、告訴人遭被告以啤酒杯擊中左眼，造成左眼眼球破裂併眼
      皮撕裂傷，目前左眼已無光覺，達一目視能毀敗之重傷害
      ，且領有勞工保險局殘廢給付標準表規定之第L19項（ 即
      一目失明）之殘廢給付，本案告訴人左眼視能毀敗之重傷
      害，應係被告持啤酒杯擊傷所致，堪可認定。則被告之普
      通傷害行為與被害人丙○○之重傷害結果自有相當因果關
      係存在，是被告自應就此傷害致重傷之加重結果負其刑事
      責任。
  (六)、綜上所述，被告所辯，均係卸責之詞，不足採信，本件事
      證明確，被告戊○○傷害丙○○致重傷之犯行，洵堪認定
      ，應依法論科。
三、核被告所為係犯刑法第277條第2項後段之傷害致重傷罪。被
    告有事實欄所載論罪科刑、及受有期徒刑執行完畢之情形，
    有本院被告前案紀錄表一份在卷可參，其於五年內再犯本件
    有期徒刑以上之罪，為累犯，應依刑法第47條規定，加重其
    刑。
四、原審以事證明確，對被告喻水予以論科，固非無見，惟查：
  (一)、按：依92年2月6日增訂公布，於同年9月1日施行之刑事訴
      訟法第158條之3規定，證人、鑑定人依法應具結而未具結
      者，其證言或鑑定意見不得作為證據。而告訴人之指訴雖
      係以使被告受刑事訴追為目的，但非本法第3條所稱之「
      當事人」，乃當事人以外之第三人，除依同法第271 條之
      1 規定到庭單純陳述意見時，毋庸具結外，如就與待證事
      實有重要關係之親身知覺、體驗事實陳述時，即居於證人
      之地位，依上開增訂公布之規定，自應依同法第186條第1
      項規定命其具結，使告訴人知悉其有據實陳述之義務，以
      擔保其證言之真實性，該供述證據始具證據能力，如未踐
      行人證之法定調查程序，應不得作為證據。最高法院94年
      度台上字第1792號判決採同一見解。經查：原判決於理由
      第2頁第3行雖記載「前開犯罪事實，業據告訴人丙○○到
      院指訴綦詳」第18行記載「業據告訴人到院指訴明確」，
      惟遍閱全卷筆錄，告訴人雖曾於93年7 月19日原審行準備
      程序及於93年10月5 日、10月12日、10月26日、10月28日
      、94年1 月18日到庭，惟對於其如何被害之事實經過均未
      作任何陳述，僅陳述「沒意見」（原審卷第109頁、153頁
      、182頁、218頁）、「案發至今，被告都沒有找我談過民
      事和解事宜」、「請法院判斷」（原審卷第217頁、218頁
      ）、「被告至今都沒有跟我談和解的事。由法院依法判決
      。我要言詞提起附帶民事訴訟。」（原審卷第268 頁），
      原判決竟以「告訴人丙○○指訴綦詳」，資為上訴人確有
      本件犯行論據之一（見原判決第2 頁），自有認定事實與
      卷內證據不符之違誤。況被害人丙○○具有證人性質，且
      依法並無不能具結情事，原審未依上開規定踐行人證之調
      查程序，命其具結，亦屬違背證據法則
  (二)、本件證人丁○○於偵查中就告訴人為被告毆傷部分之指述
      及證人楊菁萍於原審中就告訴人為乙○○同桌之人毆傷部
      分之證言，分別係臆測之詞或聽聞自他人於審判外陳述之
      證言，並非該二證人親自所見或經歷之事實而為陳述，自
      屬傳聞無疑，應無證據能力，依法不得作為被告論罪之證
      據，原審遽而採為論罪之證據，自有未合。
  (三)、按「加重結果犯，係以行為人能預見該加重結果之發生為
      要件，而所謂能預見則係指客觀情形而言，與主觀上有無
      預見之情形不同，若主觀上有預見，而結果之發生又不違
      背其本意時，則屬間接故意範圍；是以，加重結果犯對於
      加重結果之發生，主觀上並無犯意，祇是於客觀情形下，
      能預見該加重結果發生時，依刑法因犯罪致發生一定結果
      之規定加重其刑。且此項構成犯罪之事實，依刑事訴訟法
      第308條、第310條之規定，自應明白記載，並須於理由內
      說明其憑以認定之證據及理由，方足以資論罪科刑。」最
      高法院93年度台上字第5287號判決採同一見解。經查：原
      判決綜合卷內證據，固審認被告應成立刑法第277條第2項
      後段之傷害致重傷罪，惟對於此項構成犯罪之事實，未依
      刑事訴訟法第308條、第310條之規定，予以明白記載，並
      於理由內說明其憑以認定之證據及理由，自有未洽。
五、被告戊○○上訴意旨，否認犯行，而指摘原審判決不當，雖
    無理由，惟原判決既存有前揭瑕疵而無可維持，自應由本院
    將原判決予以撤銷改判。爰審酌被告僅因不滿告訴人於其唱
    歌時翻桌鬧場，一出手就以啤酒杯重擊他人脆弱、敏感且佈
    滿細微神經之眼部，致告訴人當場鮮血噴濺，造成告訴人今
    後終生喪失一目之視能，影響告訴人日後之家庭、職業、社
    會生活極深，造成之實害尤鉅，其犯後復多方設詞搪責狡辯
    ，並無絲毫悔意等一切情狀，量處有期徒刑四年，以示懲儆
    。
六、至於被告持以作案用之啤酒杯，為銀杏卡拉ＯＫ店所有，非
    屬被告所有，依法不予宣告沒收，附此說明。
據上論斷，應依刑事訴訟法第369條第1項前段、第364條、第299
條第1項前段，刑法第277條第2項後段、第47條，判決如主文。
本案經檢察官黃東焄到庭執行職務。
中　　華　　民　　國　　94　　年　　10　　月　　13　　日
　　　　　　　　　刑事第二庭  審判長法　官　蔡  長  溪
　　　　　　　　　　　　　　　　    法　官  陳  春  秋
　　　　　　　 　 　　　　　　　　　法　官  林  俊  益
以上正本證明與原本無異。
如不服本判決，應於收受送達後10日內向本院提出上訴書狀，其
未敘述上訴之理由者並得於提起上訴後10日內向本院補提理由書
。
                                    書記官  廖  月  女
中　　華　　民　　國　　94　　年　　10　　月　　14　　日
附錄：本案論罪科刑法條全文
刑法第277條第2項
犯前項之罪因而致人於死者，處無期徒刑或7 年以上有期徒刑；
致重傷者，處3年以上10年以下有期徒刑。
